【裁判字號】    88,上易,1846
【裁判日期】    890223
【裁判案由】    偽造文書
【裁判全文】
台灣高等法院台中分院刑事判決                  八十八年度上易字第一八四六號
    上  訴  人
    即  被  告  丁○○○
                丙○○
    共      同
    選任辯護人  蔣志明
右列上訴人因偽造文書案件，不服台灣台中地方法院中華民國八十八年六月十日第一
審判決（民國八十八年度易字第一六六二號；起訴案號：台灣台中地方法院檢察署八
十七年度偵字第一六四六八號、八十八年度偵字第一六二三號），提起上訴，本院判
決如左：
    主  文
上訴駁回。
    事實及理由
一、本案經本院審理結果，認第一審判決認事用法及量刑均無不當，應予維持，並引
    用第一審判決書記載之事實、證據及理由（如附件）。
二、被告上訴意旨仍執前詞，否認犯罪，經核非有理由，應予駁回。
三、被告丁○○○經合法傳喚無正當理由未到庭，爰不待其陳述而為判決。
四、據上論斷，應依刑事訴訟法第三百六十八條、第三百七十三條、第三百七十一條
    ，判決如主文。
本案經檢察官甲○○到庭執行職務。
中      華      民      國    八十九    年      二      月    二十三    日
                                  台灣高等法院台中分院刑事第八庭
                                        審判長法  官  羅  得  村
                                              法  官  劉  榮  服
                                              法  官  林  輝  煌
右正本證明與原本無異。
不得上訴。
                                              書記官  劉  恒  宏
中      華      民      國    八十九    年      二      月    二十四    日
                                                                        Ｏ
臺灣臺中地方法院刑事判決                        八十八年度易字第一六六二號
    公  訴  人  台灣台中地方法院檢察署檢察官
    被      告  丁○○○  女  六十四歲（民國○○○年○○月○○日生）
            住台中縣霧峰鄉○○路三四一號
                          身分證統一編號：Ｌ二二八七五七三號
                丙○○    男  三十九歲（民國○○○年○月○日生）
                          住台中市○區○○街三五之四號
                          居台中縣霧峰鄉○○路三四一號
    共      同
    選任辯護人  蔣志明律師
右列被告因偽造文書案件，經檢察官提起公訴（八十七年度偵字第一六四六八號、八
十八年度偵字第一六二三號），本院判決如左：
    主  文
丁○○○、丙○○共同明知為不實之事項，而使公務員登載於職務上所掌之公文書，
足生損害於公眾及他人，各處有期徒刑參月，如易科罰金，均以參佰元折算壹日；均
緩刑貳年。
    事  實
一、丁○○○於民國八十四年十一月十一日，受乙○○之委託，代為處理乙○○所有
    坐落台中縣龍井鄉○○段一二五八、一○六六至一○六九、一○六九之一、一○
    七○、一○七○之一、一一五九、一一六○、一一六○之一、一一六一、一一六
    二、一一六二之一、一一六三號等十五筆土地出售予他人及辦理所有權移轉登記
    之事宜，嗣因建貿股份有限公司（下稱建貿公司）要求必須將該十五筆土地之所
    有權先移轉登記在丁○○○之名下方願購買，丁○○○乃與實際協助其處理此事
    之兒子丙○○，基於犯意之聯絡，於未取得乙○○之許諾下，先委請不知情之代
    書林月春，在乙○○因委託出售而事先已蓋妥印文之土地登記申請書上繕打承買
    人為丁○○○之資料，並於八十五年六月六日，以虛偽之買賣為原因，向台中縣
    清水地政事務所送件，申請將前開十五筆土地所有權移轉登記給丁○○○，致該
    管公務員於同年月十一日，將此不實事項，登載於職務上所掌之土地登記簿上，
    足生損害於土地登記之正確性及乙○○。
二、案經被害人乙○○訴由台灣台中地方法院檢察署檢察官偵查起訴。
    理  由
一、右揭事實，業據被告丁○○○、丙○○於檢察官偵訊中及本院審理時坦承不諱，
    核與告訴人乙○○所指訴之情節相符，並有該十五筆土地以買賣為原因，由告訴
    人將所有權移轉登記給被告丁○○○之土地登記申請書、土地登記簿謄本在卷可
    佐；又辯護人雖稱告訴人之夫原積欠被告丁○○○及其家人新台幣（下同）一億
    多元，而將該十五筆土地設定抵押權予被告丁○○○並委由被告丁○○○處理出
    售事宜，被告丁○○○於該十五筆土地所有權移轉登記在其名下之同時，亦已將
    原設定之抵押權塗銷，其買賣價金非不能以抵押債權折抵，且所有權移轉登記予
    被告丁○○○之翌日，建貿公司立即與被告丁○○○訂立買賣契約，並於同年月
    十九日辦妥所有權移轉登記，是以被告二人所為並未生損害於公眾或告訴人等語
    。惟查，告訴人授權被告丁○○○出售該些土地時，並未同時許諾被告丁○○○
    得為本人與自己之法律行為乙節，業據告訴人於偵查中迭述在卷，且為被告二人
    所不否認，又被告二人均陳係因建貿公司之要求，方先過戶在被告丁○○○之名
    下，足徵被告丁○○○非惟無權代理告訴人與自己為買賣該些土地之法律行為，
    甚且被告丁○○○根本無買受該些土地之真意，渠等間買賣契約不能成立甚明，
    雖告訴人之夫積欠被告丁○○○及其家人一億多元，告訴人並提供該些土地給被
    告丁○○○設定抵押權，然抵押權之設定僅為債權之擔保，與所有權之移轉係完
    全喪失對該物之任何權利不同，是不能謂對告訴人全無損害；另地政機關對於土
    地所有權移轉之登記全憑當事人之申請，其申請真偽與否，決定整個登記正確與
    否，影響所及為信賴該登記之第三人有遭受損害之虞，故未能僅因被告丁○○○
    於八天後又將所有權移轉登記給建貿公司，即謂被告二人所為不足生損害於公眾
    ，因認所辯尚不足採。本件事證明確，被告二人之犯行均應堪認定。
二、核被告二人所為，均係犯刑法第二百十四條之使公務員登載不實罪。又被告丁○○○與丙○○間，有犯意聯絡及行為之分擔，均為共同正犯。爰審酌被告二人係
    初犯、態度尚可，及為圖一時之便惡性非重等情狀，分別量處如主文所示之刑，
    並均諭知易科罰金之折算標準。再被告二人均未曾受有期徒刑以上刑之宣告，有
    本院刑案被告全國前案紀錄表在卷可按，經此次起訴審判後，當能知所警惕，信
    無再犯之虞，本院認所宣告之刑以暫不執行為適當，併諭知被告二人均緩刑二年
    ，以啟自新。
據上論斷，應依刑事訴訟法第二百九十九條第一項前段，刑法第二十八條、第二百十
四條、第四十一條、第七十四條第一款，罰金罰鍰提高標準條例第一條前段、第二條
，判決如主文。
中      華      民      國    八十八    年      六      月      十      日
                                  臺灣台中地方法院刑事第三庭
                                          法  官   李  秋  娟
右正本證明與原本無異。
如不服本判決，應於判決送達後十日內向本院提出上訴狀，上訴於臺灣高等法院臺中
分院( 須附繕本 )。
                                          書記官
中      華      民      國    八十八    年      六      月      十      日
附錄法條：
刑法第二百十四條
明知為不實之事項，而使公務員登載於職務上所掌之公文書，足以生損害於公眾或他
人者，處三年以下有期徒刑、拘役或五百元以下罰金。


司法院資訊處製作；財團法人民間司法改革基金會備份。
